【裁判字號】    97,易,941
【裁判日期】    970917
【裁判案由】    竊盜
【裁判全文】
臺灣高雄地方法院刑事判決            97年度易字第941號
公  訴  人  臺灣高雄地方法院檢察署檢察官
被      告  丙○○
上列被告因竊盜案件，經檢察官提起公訴（97年度偵字第20848
號）本院判決如下：
    主  文
丙○○犯攜帶兇器竊盜未遂罪，累犯，處有期徒刑捌月，扣案之
螺絲起子貳支、老虎鉗、美工刀、活動扳手各壹支，沒收之。
其他被訴竊盜部分無罪。
    事  實
一、丙○○前於民國92年間，因妨害自由案件，經本院以93年度
    訴字第615 號各判處有期徒刑5 月、3 月，應執行有期徒刑
    6 月確定，嗣經本院依「中華民國九十六年罪犯減刑條例」
    之規定，以96年度聲減字第229 號裁定減其刑期二分之一，
    並定其應執行之刑為有期徒刑3 月，甫於96年10月15日縮刑
    期滿執行完畢。詎仍不知悔改，於97年7 月29日凌晨2 時許
    ，意圖為自己不法之所有，攜帶其所有客觀上對人之生命、
    身體具有危險性，可供兇器使用之螺絲起子2 支、老虎鉗、
    美工刀、活動扳手各1 支，騎乘其所有車號WUG-319 號輕型
    機車前往址設高雄市○鎮區鎮○路219 巷16弄2 號丁○○住
    家後方，持上開活動扳手1 支拆卸丁○○所有而安裝於該住
    家外牆之「莊頭北牌」熱水器1 台，欲加以竊取。適為丁○○發覺，並與附近住戶戊○○共同前往逮捕，丙○○乃將上
    開扳手置於上揭機車置物箱內，欲騎車逃逸，然仍為丁○○
    、戊○○逮獲，經警當場於上開機車內扣得前揭工具及與本
    案犯罪無關之膠帶2 卷，致未得逞。
二、案經高雄市政府警察局前鎮分局報告臺灣高雄地方法院檢察
    署檢察官偵查起訴。
    理  由
壹、證據能力部分：
    按被告以外之人於審判外之言詞或書面陳述，除法律有規定
    者外，不得作為證據，刑事訴訟法第159 條固定有明文，惟
    被告以外之人於審判外之陳述，雖不符同法第159 條之1至
    之4 規定，而經當事人於審判程序同意作為證據，法院審酌
    該言詞陳述或書面陳述作成時之情況，認為適當者，亦得為
    證據，此亦據同法第159 條之5 第1 項規定明確。查本案所
    引用之其餘證據資料（詳後引證據），其中屬傳聞證據之言
    詞陳述或書面陳述，因被告及檢察官同意引為證據使用，本
    院復審酌該證據作成之客觀情況均無不當，則依刑事訴訟法
    第159 條之5 第1 項之規定，均有證據能力。
貳、有罪部分：
一、訊據被告固坦認有於上開時、地欲竊取熱水器，於未得手之
    際即遭查獲等事實，惟矢口否認有何攜帶兇器竊盜之犯行，
    並辯稱：伊竊取上開熱水器並未使用工具，僅徒手將熱水之
    螺絲鬆開云云（院卷第62頁）。惟上開事實，業據證人即被
    害人丁○○於警詢、偵查及本院審理中均一致指稱被告使用
    活動扳手竊取其熱水器，其立即大喊有小偷並上前追捕，其
    鄰居戊○○亦幫忙追捕被告，在追捕之過程中看見被告將作
    案工具放在機車坐墊下之置物箱內，其事後會同警方檢查熱
    水器，發現熱水器3 顆螺絲已鬆開等語明確（警卷第11、12
    頁，偵卷第11、12頁，院卷第52頁），核與證人戊○○於偵
    查及審理均結證聽聞證人丁○○喊抓賊，即出去幫忙，並看
    見被告將工具丟到機車內等語（偵卷第12頁、院卷第58頁）
    暨現場照片顯示螺絲遭鬆開之情形（警卷第25、26頁）相符
    。參以被告犯案當時雖為夜間，然機車停放處有路燈，亦據
    證人丁○○於本院審理中結證在卷，證人丁○○、戊○○於
    追捕過程中能看見被告置放活動扳手之動作，亦無何矛盾之
    處，其等證詞應可採信，是被告辯稱並未使用工具云云，即
    無足採。此外，復有高雄市政府警察局前鎮分局搜索扣押筆
    錄、扣押物品目錄表各1 份、現場及扣案物照片共16張在卷
    可憑，暨上開活動扳手1 支扣案為佐，被告犯行堪以認定，
    應依法論科。
二、按刑法上所謂兇器，其種類並無限制，凡客觀上對於人之生
    命、身體、安全構成威脅，具有危險性者均屬之，且祇須行
    竊時攜帶此種具有危險性之兇器為已足，並不以攜帶之初有
    行兇之意圖為必要（最高法院79年度台上字第5253號判例意
    旨參照）。又兇器之由來如何，亦無所限制，祇須在竊盜當
    時攜帶之為已足（95年度台上字第3328號判決要旨參照）。
    本件被告所攜帶之螺絲起子2 支、老虎鉗、美工刀、活動扳
    手各1 支，均為金屬材質，有扣案物照片在卷為憑，質地堅
    硬，客觀上對人之生命、身體、安全足以構成威脅，且有危
    險性，均屬兇器。核被告所為，係犯刑法第321 條第3 項、
    第1 項第3 款之攜帶兇器竊盜未遂罪。被告已著手於竊盜行
    為之實施，而未得手，為未遂犯，爰依刑法第25條前第2 項
    後段規定，按既遂犯之刑度減輕其刑。又被告前於92年間，
    因妨害自由案件，經本院以93年度訴字第615 號各判處有期
    徒刑5 月、3 月，應執行有期徒刑6 月確定，嗣經本院依「
    中華民國九十六年罪犯減刑條例」之規定，以96年度聲減字
    第229 號裁定減其刑期二分之一，並定其應執行之刑為有期
    徒刑3 月，並於96年10月15日縮刑期滿執行完畢，有臺灣高
    雄地方法院檢察署刑案資料查註紀錄表、臺灣高等法院被告
    前案紀錄表各1 份在卷可憑，其於有期徒刑執行完畢後5 年
    內故意再犯本件有期徒刑以上之罪，為累犯，應依刑法第47
    條第1 項規定，加重其刑，並與上開減輕事由，依法先加後
    減之。爰審酌被告正值壯年，不思以正途獲取財物，率爾行
    竊他人之物，侵害他人之財產權，又依上開前科紀錄表之記
    載，其前有毒品、竊盜前科，品行不佳，犯後坦承部分犯行
    ，態度亦難謂良好，暨其犯罪之手段等一切情狀，量處如主
    文所示之刑，以資懲儆。扣案螺絲起子2 支、老虎鉗、美工
    刀、活動扳手各1 支，為被告所有供犯本案攜帶凶器竊盜犯
    行所用之物，業如前述，爰依刑法第38條第1 項第2 款宣告
    沒收之。另扣案膠帶2 卷，則用以黏補破損之機車大燈使用
    ，業據被告供明在卷（院卷第63頁），與本案犯罪無關，爰
    不予宣告沒收，附此敘明。
、無罪部分
一、公訴意旨略以：被告意圖為自己不法之所有，先後為下列行
    為：（一）於97年2 月16日凌晨3 時許，騎乘其所有車號WU
    G-319 號機車，至高雄市○鎮區鎮○路219 巷16弄20號乙○○住處，以不詳方式，竊取乙○○所有熱水器1 台，得手後
    欲離去之際，為乙○○所發覺，仍揚長離去。（二）於97年
    7 月中旬，先至高雄市○鎮區鎮○路219 巷16弄18號戊○○
    住處附近勘察地形，物色財物，後於97年7 月某日，以不詳
    方式，竊取戊○○所有熱水器1 台，因認被告涉犯刑法第32
    0 條第1 項之竊盜嫌等語。
二、按被告未經審判證明有罪確定前，推定其為無罪；犯罪事實
    ，應依證據認定之，無證據不得認定犯罪事實。又不能證明
    被告犯罪或其行為不罰者，應諭知無罪之判決，刑事訴訟法
    第154 條、第301 條第1 項分別定有明文。次按事實之認定
    ，應憑證據，如未能發現相當證據，或證據不足以證明，自
    不能以推測或擬制之方法，為裁判基礎；且認定不利於被告
    之事實須依積極證據，苟積極證據不足為不利於被告事實之
    認定時，即應為有利於被告之認定；另認定犯罪事實所憑之
    證據，雖不以直接證據為限，間接證據亦包括在內，然而無
    論直接證據或間接證據，其為訴訟上之證明，須於通常一般
    之人均不致有所懷疑，而得確信其為真實之程度者，始得據
    為有罪之認定，倘其證明尚未達到此一程度，而有合理之懷
    疑存在而無從使事實審法院得有罪之確信時，即應由法院為
    諭知被告無罪之判決（最高法院40年台上字第86號、30年台
    上字第816 號、76年台上字第4986號分別著有判例參照）。
三、公訴意旨認被告涉犯上開罪嫌，無非以證人乙○○、戊○○
    於警詢、偵查中之指述為其論據。訊據被告則堅決否認有何
    此部分竊盜犯行，並辯稱：伊並未竊取證人乙○○與戊○○
    之熱水器，除97年7 月29日凌晨2 時許為警查獲外，伊並未
    於97年2 月16日、同年7 月中旬前往該處附近等語（卷第24
    頁）。經查，證人乙○○固於警詢中指稱：其於97年2 月16
    日凌晨2 時許，發現屋後有聲響，乃前往查看，看見被告偷
    走其熱水器放在機車載走，因為是小錢，所以並未隨即報案
    ，嗣因被告竊取其鄰居丁○○住家熱水器遭警查獲，其始出
    面指認被告為竊取其熱水器之人，及於偵查中證稱：其當時
    有看見並記下小偷所騎機車之車牌號碼，其後三碼為319 ，
    恰與被告之機車號碼相同，小偷所騎之機車也是被告之機車
    ，該人是被告無誤等語（警卷第9 、10頁、偵卷第12頁）。
    惟證人乙○○於97年2 月16日凌晨2 時許，僅係自其住處後
    門看見巷子內有人騎機車離開，且並未看見該人之臉孔，僅
    看見側面身形，業據其於本院審理時證述在卷（院卷第56頁
    ），則其當日既未看見該人之臉孔，且僅係短暫瞥見有人騎
    機車離開之動作，顯未能細觀該人樣貌、身材、其他特徵或
    其機車特徵，又上開案發之日距證人乙○○於97年7 月29日
    指證被告當時，已有5 月餘，其果否於指認時尚能清楚記憶
    短暫瞥見之該人身型、機車樣式，並據以指認該人即為被告
    ，實有疑義。證人乙○○雖曾記下該人所使用機車之車牌號
    碼，並於本院審理時證稱有記下完整車號（院卷第55頁），
    惟機車號碼乃以英文與數字混合共計6 碼之方式編排，各數
    字與英文字母間（例如0 與9 、6 、O ，U 與V 等），於乍
    看之下本可能有相似或易混淆之情形，此為公眾周知之事實
    ，證人乙○○於短暫瞥見該人騎乘機車離開之過程中，能否
    隨即正確無誤記下車號，亦有可疑；佐以證人乙○○另於本
    院審理時證稱：於當日凌晨2 時30分許發現該竊嫌騎乘機車
    離開之際，並未隨即發現其熱水器有遭竊之情形，係於當日
    上午8 、9 時許欲至後巷晾衣服之際始發現熱水器不見等語
    （院卷第54、57頁），則其既係事後發現熱水器遭竊，顯然
    於看見該人騎乘機車經過之際尚未能警覺其家中物品有遭竊
    之可能，又如何會隨即記下車號？況證人乙○○於該竊嫌離
    開之際既未隨即確認其熱水器已遭竊，而係在已約5 、6 小
    時之後發覺，時間已相距甚遠，此間本亦甚有可能另有他人
    以他法竊取熱水器，是縱係被告機車於當日凌晨時許確有經
    過該處，本件已難排除此間另有他人竊取證人乙○○熱水器
    之合理懷疑，是證人乙○○上開證詞尚難據為不利被告之認
    定。再證人戊○○雖於警詢偵查及本院審理中證稱曾於97年
    7 月中旬看見被告在其住處巷口閒晃，不久其家中熱水器即
    失竊等語（警卷第4 頁、偵卷第12、院卷第58頁），惟證人
    戊○○並未實際目擊其熱水器遭竊之經過，業據其於偵查及
    本院審理時結證明確（偵卷第12頁、院卷第58頁），更無法
    清楚記憶其熱水器遭竊之確實時間，已可認證人戊○○指證
    被告竊取其熱水器，應係證人戊○○個人之判斷，難逕予推
    認被告確有此部分之犯行。
四、綜上，公訴人所舉前開證據，尚不足使本院達於通常一般之
    人均不致有所懷疑，而得確信其為真實之程度，致使本院無
    從形成有罪之確信，則依罪證有疑利於被告之證據法則，即
    不得遽為不利被告之認定。此外，復查無其他積極證據足資
    認定被告有何公訴人所指之普通竊盜犯行，參諸首開說明，
    依法自應為被告無罪之諭知。
據上論斷，應依刑事訴訟法第299 條第1 項前段、第301 條第1
項，刑法第321 條第2 項、第1 項第3 款、第25條第2 項、第47
條第1項、第38條第1 項第2 款，判決如主文。
本案經檢察官甲○○到庭執行職務。
中    華    民    國    97    年    9     月    17    日
                    刑事第十三庭   法  官 黃苙荌
以上正本證明與原本無異。
如不服本判決應於收受本判決後10日內向本院提出上訴書狀，並
應敘述具體理由，如未敘述上訴理由者，應於上訴期間屆滿後20
日內補提理由書狀於本院（均須按他造當事人之人數附繕本）「
切勿逕送上級法院」。
中    華    民    國    97    年    9     月    17    日
                                   書記官 廖佳玲
附錄論罪科刑法條：
中華民國刑法第321條
犯竊盜罪而有左列情形之一者，處 6 月以上、 5 年以下有期徒
刑：
一  於夜間侵入住宅或有人居住之建築物、船艦或隱匿其內而犯
之者。
二  毀越門扇、牆垣或其他安全設備而犯之者。
三  攜帶兇器而犯之者。
四  結夥三人以上而犯之者。
五  乘火災、水災或其他災害之際而犯之者。
六  在車站或埠頭而犯之者。
前項之未遂犯罰之。


司法院資訊處製作；財團法人民間司法改革基金會備份。
